臺灣板橋地方法院民事判決　　　　　　　　　　　　　九十三年度婚字第六九七號
　　原　　　告　丙○○
　　訴訟代理人　劉添錫　律師
　　被　　　告　甲　○
右當事人間請求確認婚姻關係不成立事件，本院判決如左：
    主      文
確認原告與被告間之婚姻關係不成立。
訴訟費用由被告負擔。
    事實及理由
一本件原告主張：兩造自民國七十九間起，在台北縣中和市○○路○段一三六巷二十
  八號二樓同居，雙方並未舉行公開結婚儀式，僅於八十二年六月十三日書立不實之
  結婚證書，並請戊○○、蔡陳煌、乙○○等人各於結婚證書上之主婚人、證婚人、
  介紹人等項下蓋用印章後，持向該管戶政事務所辦理結婚登記。按結婚，應有公開
  儀式及兩人以上之證人；結婚不具備民法第九百八十二條第一項之方式者，無效；
  民法第九百八十二條第一項、第九百八十八條第一款分別定有明文。兩造結婚，既
  未有公開儀式，自屬無效，為此提起本件訴訟。並聲明：確認兩造間之婚姻關係不
  成立。
二被告則以：兩造結婚，有經過道親上香及獻果之公開儀式，也有請客等語置辯。
三按結婚，應有公開儀式及二人以上之證人，民法第九百八十二條第一項定有明文。
  結婚不具備民法第九百八十二條第一項之方式者，依民法第九百八十八條第一款規
  定，其結婚無效。所謂結婚應有公開之儀式，係指結婚之當事人應行定式之禮儀，
  使不特定人得以共聞共見認識其為結婚者而言。亦即我國民法關於結婚成立之形式
  要件，係採「儀式婚」之立法，苟結婚未經一定之公開儀式，使不特定人得以共見
  共聞，認識其為結婚者，其婚姻即難謂為有效成立。經查：
  (一)本件據原告所舉證人即結婚證書上之主婚人戊○○，與其配偶丁○○二人在本院
    審理中證稱：證人戊○○只有在兩造之結婚證書上蓋章，此係因原告拿該結婚證
    書到渠等家中，告知要與被告結婚，請其在結婚證書上蓋章之緣故，至於兩造實
    際上有無舉行結婚典禮，渠等並不知悉；且原告所舉另一證人即結婚證書上之介
    紹人乙○○亦稱：伊並無參加兩造之結婚儀式，兩造是跟伊說要結婚，要伊在證
    書上蓋章當證人。是由以上原告所舉證人所述證詞觀之，兩造究竟有無舉行公開
    之結婚儀式，殊屬令人懷疑。
  (二)雖據被告所舉證人王登煌證稱：兩造有在佛堂以獻果儀式，並請大家吃蛋糕，當
    時在場有人說當天是洪先生與被告結婚請吃的等語；另證人蔡陳煌亦證稱：蛋糕
    是伊買的，到場的人均知是要慶祝兩造結為夫妻，伊且另外帶了兩瓶香檳去等情
    。惟此既為原告所否認，且證人王登煌及蔡陳煌所述上開證詞又別無其他積極證
    據可資證明屬實，尤其，再據另二位原告所舉證人己○○及庚○○均證稱：佛堂
    （或道場）裡並無容許道親在佛堂（道場）宣布某人與某人結為夫妻之情事，此
    復為兩造所不爭執，則該證人王登煌及蔡陳煌所言即尚難憑信。
  (三)況即令各該證人王登煌及蔡陳煌所言不虛，然依證人蔡陳煌及被告所述，當天在
    場之道親不過約十多人左右，而參以證人證人己○○及庚○○所言：佛堂除拜拜
    或弘道外，並不對外公開，以及被告亦自陳：請吃蛋糕時間是初一或十五，佛堂
    並不對外公開等情，足見被告與證人王登煌及蔡陳煌所指有舉辦獻果儀式當天，
    不但僅有特定之少數幾人在場，且儀式亦未對外公開，與前揭民法第九百八十二
    條第一項所定之「公開儀式」，須使不特定得以共見共聞並認識兩造係舉行結婚
    之情形，迥然有別。
  (四)綜上所述，本件兩造所為之結婚，既無在公開場所舉行一定結婚儀式，是本件兩
    造婚姻實質上即未備法定方式，根本無結婚之行為，欠缺法律行為之特定成立要
    件，揆諸上開規定及說明，兩造間之婚姻關係應為不成立。職是，原告據以提起
    本訴，訴請確認其與被告間之婚姻關係不成立，為有理由，應予准許。
四訴訟費用負擔之依據：民事訴訟第七十八條。
中　　　華　　　民　　　國　　九十三　　年　　　九　　　月    二十三    日
                                臺灣板橋地方法院家事庭
                                    法  官  余來炎
右正本證明與原本無異。
如對本判決不服，應於判決送達後二十日內向本院提出上訴狀。
中　　　華　　　民　　　國　　九十三　　年　　　九　　　月    二十四    日
                                    書記官  蕭詩穎
